【裁判字號】    95,交抗,247
【裁判日期】    951213
【裁判案由】    聲明異議
【裁判全文】
臺灣高等法院臺南分院刑事裁定         95年度交抗字第247號
抗  告  人
即受處分人  乙○○
送達代收人  甲○○
上列抗告人因聲明異議案件，不服臺灣嘉義地方法院中華民國九
十五年十月二十四日裁定（九十五年度交聲字第七一號）提起抗
告，本院裁定如下：
    主  文
抗告駁回。
    理  由
一、本件抗告意旨略以：阿羅哈客運所屬車輛於九十五年一月九
    日前於其臺北市承德站（設臺北市○○路○段五十二號）上
    下客於法是否無據，實有待商榷。按阿羅哈客運公司於臺北
    市承德站設站之初，除需進行路線之會勘外，尚需相關單位
    暨週邊鄰里長「全部同意」後，當時之公路主管機關始得同
    意設站。今臺北市政府交通局僅為會勘單位之一，其當無權
    力否定他單位之意見，故汽車運輸業管理規則第三十七條第
    一項才規定，倘當地政府欲變更業者之路線，須函請該管公
    路主管機關變更。惟在該管主管機關未正式變更前，仍須依
    營運路線許可證核可之路線行使，以免因行政機關間之不同
    調而出現令業者進退維谷之兩難地帶。另按公路客運業班車
    ，應依「營運路線許可證」所核可之路線起點、經過地點、
    終點、里程行駛營運並停靠核定之站位上下客，汽車運輸業
    管理規則第四十條本文定有明文。又高雄市政府於九十四年
    十二月二十九日以高市府交三字第○九四○○六五八二六號
    函確認阿羅哈客運公司於九十四年十二月二十九日前在「臺
    北市承德站」上下客仍合法，其後高雄市政府交通局復以九
    十五年一月五日高市交三字○九五○○○○○四八號函諭知
    「請阿羅哈客運公司自九十五年一月九日起，確實依據貴局
    （即臺北市政府交通局）第0000000000○號函與
    00000000000號公告（即撤站公告）事項行駛」
    ，由上開函文可知，高雄市政府於九十五年一月九日始變更
    阿羅哈客運「臺北－嘉義」及「臺北－高雄」二條路線之「
    營運路線」及要求遵循臺北市政府交通局之撤站公告行駛，
    足徵阿羅哈客運公司所屬車輛於九十五年一月九日前於臺北
    市承德站前上下客，係遵循「營運路線許可證」所核可之路
    線行駛要無疑義，而本案處分係九十五年一月九日前掣單告
    發，足徵抗告人於係合法停靠或得阻卻違法，爰狀請撤銷原
    處分及本案處分等語。
二、按設有禁止臨時停車標誌、標線處所不得臨時停車；禁止臨
    時停車線，用以指示禁止臨時停車路段，以劃設於道路緣石
    正面或頂面為原則，無緣石之道路，得繪於路面上，距路面
    邊緣以三十公分為度；本標線為紅色實線；為道路交通安全
    規則第一百十一條第一項第三款及道路交通標誌標線號誌設
    置規則第一百六十九條第一項、第二項所明文。再按汽車駕
    駛人，在交岔路口、公共汽車招呼站十公尺內或消防車出、
    入口五公尺內臨時停車者；在設有禁止臨時停車標線處所臨
    時停車，處新臺幣三百元以上六百元以下罰鍰，道路交通管
    理處罰條例第五十五條第二款、第三款分別定有明文。
三、抗告人於九十四年十二月十八日十八時二十五分駕駛阿羅哈
    客運公司所屬之車號ＡＨ－八○一之營業大客車，於臺北市
    ○○路○段五十二號前有「未緊靠道路右側臨時停車」之違
    規事實，為臺北市政府警察局員警姜鈞耀當場舉發，抗告人
    依限期到案提出申訴等情，有臺北市政府警察局北市警交字
    第ＡＥＵ○四一七七三號舉發違反道路交通管理事件通知單
    、交通部公路總局嘉義區監理所臺南監理站嘉監南字第裁七
    四－ＡＥＵ○四一七七三號違反道路交通管理事件裁決書各
    一份、臺北市政府警察局大同分局九十五年三月三十一日北
    市警同分交字第○九五三一三○七八○○號函在卷足憑（見
    原審卷第一一四至一一七頁、第三十七頁），而抗告人對於
    確有上開事實之發生亦不爭執，則抗告人確有如上述之違規
    事實，洵可認定。
四、抗告人固以前揭抗告意旨為辯解，惟查：
（一）按受處分人不服道路交通管理處罰條例第八條主管機關所
      為處罰，得於接到裁決書之翌日起二十日內，向管轄地方
      法院聲明異議，法院受理有關交通裁定，準用刑事訴訟法
      之規定，道路交通管理處罰條例第八十七條、八十九條定
      有明文，是以法院在審理交通事件時，係審查受處分人之
      行為是否有違上開條例之規定，並依刑事訴訟法之相關規
      定為審理。經查，抗告人確於上述之時地，駕駛車號ＡＨ
      －八○一之營業大客車，有上開之違規事實，業如前述，
      故原處分機關對抗告人所為之處分即非無據。
（二）查臺北市○○路○段之位置，原為長途客運車起迄總站，
      嗣臺北市政府為落實推動城際客運轉運站政策及減少大客
      車於市區道路繞行及於路側密集設站衍生之交通、環境、
      噪音及居住品質問題等，遂由該府交通局陸續執行推動國
      道客運臺北總站路線調整及原站區之撤除、管制事宜：(1)
      於九十二年四月八日以北市交二字第○九二三一三三○六
      ○一號函預告各業者臺北車站周邊即將進行管制（見原審
      卷第五十二至五十三頁）。(2)於九十三年十一月二十二日
      以北市交二字第○九三三五五二五四○○號函預告管制區
      及管制措施，並指出於管制區範圍內設有合法路外場站之
      路線若為利銜接營運而有二站並行營運需求，得申請管制
      區○○○路側上客站暫緩撤銷，期限最長為三個月（見原
      審卷第五十四至五十八頁）。(3)於九十四年八月二日以北
      市交二字第○九四三三二三六五○○號函告知各業者國道
      客運臺北總站於九十四年八月十六日起營運；並於九十四
      年十一月四日以北市交二字第○九四三五○三二九○○號
      函公告轉知各業者撤除現有路側站位，實施日期自九十四
      年十一月十六日起（見原審卷第二十七頁背面至二十八、
      第五十九至六十一頁）。(4)於九十四年十月十一日以北市
      交二字第○九四三四六一六九○○號函予阿羅哈客運公司
      謂：「依本局九十三年十一月二十二日公告之內容，管制
      區○○○路側上客站暫緩撤銷之期限最長為三個月，其最
      終日期為九十四年十一月十五日」（見原審卷第三十二頁
      ）。(5)復於九十四年十一月十四日以北市交二字第○九四
      三五○四一四○○號函致阿羅哈客運公司再強調：「於本
      市○○路○段四十六號及五十二號前設之上下客站，依九
      十四年十一月四日北市交二字第○九四三五○三二九○○
      號公告，上開地點上客站於九十四年十一月十六日起撤銷
      ；承德路一段下車站整併承德路一段四十六號前，於九十
      四年十一月十六日前完成站桿移設」（見原審卷第三十二
      頁背面）。是阿羅哈客運公司於臺北市○○路○段五十二
      號之客運上客站之停車處所，業於九十四年十一月十六日
      起即不得再行臨時停車搭載旅客。而臺北市政府交通局並
      已多次公告，及至現場各業者站牌處揭示公告，除抗告人
      之僱主阿羅哈客運公司之營業大客車仍在上開承德路一段
      五十二號前停車上下旅客外，其他各國道汽車營運公司，
      大都已遷往國道客運臺北總站營業，臺北市政府並多次派
      人前往勸導阿羅哈客運公司遷往國道客運臺北總站營業，
      為該公司拒絕等情，亦經電視及平面媒體廣為報導，抗告
      人及其所屬公司自不得諉為不知，則抗告人如上所為之違
      規事實至明。
（三）抗告人另以臺北市政府無變更行駛路線之權，故該撤銷抗
      告人公司臺北市承德站及調整營運路線之公告為無效云云
      。然查標線之設置目的，在於提供車輛駕駛人及行人有關
      道路路況之警告、禁制、指示等資訊，以便利行旅及促進
      交通安全；標線之設置，由主管機關依其管轄辦理之；所
      稱主管機關，指公路主管機關、市區道路主管機關及警察
      機關，為道路交通標誌標線號誌設置規則第二條、第四條
      第一項、第五條所明定。又直轄市道路及交通之規劃、營
      運及管理，係屬直轄市自治事項，地方制度法第十八條第
      十款第一、二點，定有明文。是參諸上開規定，臺北市區
      之標線設置及交通規劃管理屬臺北市政府之權限範圍，臺
      北市政府為促進交通安全，便利行人及車輛之行車安全，
      自有權變更原有標線之設置規劃，而揆諸汽車運輸業管理
      規則第三十七條第一項第四款之法意，亦係本於地方自治
      精神，認公路客運於地方站位及動線之調整當屬地方政府
      行政裁量事項。再者，臺北市○○○○道客運臺北總站四
      十九條國道客運路線市境行駛動線調整事宜之相關作業程
      序，及撤銷抗告人所屬之公司設站之處分係屬行政處分，
      抗告人若認該府之處分為違法或不當，自當循行政救濟程
      序為主張，本院係普通法院，對之並無審判權，自不得審
      核臺北市○○○○道客運臺北總站四十九條國道客運路線
      市境行駛動線調整事宜之相關作業程序，及撤銷抗告人公
      司設站之處分是否違法或不當。本件臺北市政府所為管制
      區之變更，既未經有權機關認定為違法無效之行政處分，
      於此前提下，抗告人自有遵守變更後交通標線規範之義務
      。故在有關機關變更上開臺北市政府之行政處分或認定該
      行政處分為違法或不當前，抗告人仍受該行政處分之拘束
      。原裁定駁回抗告人於原審之異議，經核於法並無違誤，
      是抗告人之本件抗告為無理由，應予駁回。
五、據上論斷，依道路交通案件處理辦法第二十六條，刑事訴訟
    法第四百十二條，裁定如主文。
中    華    民    國    95    年    12    月    13    日
                                      法  官  黃崑宗
                                      法  官  蔡長林
                                      法  官  夏金郎
以上正本證明與原本無異。
不得再抗告。
                                      書記官  劉岳文
中    華    民    國    95    年    12    月    18    日


司法院資訊處製作；財團法人民間司法改革基金會備份。
